【裁判字號】    99,中交簡上,89
【裁判日期】    990226
【裁判案由】    過失傷害
【裁判全文】
臺灣臺中地方法院刑事判決          99年度中交簡上字第89號
上  訴  人  臺灣臺中地方法院檢察署檢察官
上  訴  人
即  被  告  丙○○
輔  佐  人  乙○○
上列上訴人等因被告過失傷害案件，不服本院臺中簡易庭民國98
年12月9日98年度中交簡字第2021號第一審判決（聲請簡易判決
處刑案號：98年度偵字第26197號），提起上訴，本院管轄第二
審之合議庭判決如下：
    主    文
上訴駁回。
丙○○緩刑貳年。
    犯罪事實
一、丙○○於民國98年3月27日上午6時20分許，騎乘車牌號碼NU
    A-665號重型機車，沿臺中市○○區○○路往太原路方向行
    駛，行經西屯路與太原路之路口前，本應注意汽車行駛時，
    後車與前車之間，應保持隨時可以煞停之距離，並應注意其
    車前狀況，隨時採取必要之安全措施，而依當時天候晴，晨
    或暮光，路面柏油、乾燥、無缺陷且無障礙物，視距良好，
    並無不能注意之情事，竟疏未注意及此，仍騎車自後追撞前
    方由甲○○所騎乘之車牌號碼F9V-912號重型機車，致甲○
    ○人、車倒地，因而受有脛骨及腓骨骨折等傷害。丙○○於
    肇事後，留待現場等候員警前來處理，並於員警到達時，當
    場承認為肇事人，而接受裁判。
二、案經甲○○訴由臺中市警察局第六分局報告臺灣臺中地方法
    院檢察署檢察官偵查起訴。
    理    由
一、證據能力之說明：
(一)、按被告以外之人於審判外之言詞或書面陳述，除法律有規定
    者外，不得作為證據，為刑事訴訟法第159條第1項定有明文
    。另按從事業務之人於業務上或通常業務過程所須製作之紀
    錄文書、證明文書，除顯有不可信之情況外，得為證據，刑
    事訴訟法第159條之4第2款已定有明文。又醫師法第12條第1
    項規定：醫師執行業務時，應製作病歷，並簽名或蓋章及加
    註執行年、月、日。第2項規定：前項病歷，除應於首頁載
    明病人姓名、出生年、月、日、性別及住址等基本資料外，
    其內容至少應載明下列事項：一就診日期。二主訴。三檢查
    項目及結果。四診斷或病名。五治療、處置或用藥等情形。
    六其他應記載事項。因此，醫師執行醫療業務時，不論患者
    是因病尋求診療，或因特殊目的而就醫，醫師於診療過程中
    ，應依醫師法之規定，製作病歷，此一病歷之製作，均屬醫
    師於醫療業務過程中所須製作之紀錄文書，而且每一醫療行
    為均屬可分，因其接續之看診行為而構成醫療業務行為，其
    中縱有因訴訟目的，例如被毆傷而尋求醫師之治療，對醫師
    而言，仍屬其醫療業務行為之一部分，仍應依法製作病歷，
    則該病歷仍屬業務上所製作之紀錄文書，與通常之醫療行為
    所製作之病歷無殊，自屬刑事訴訟法第159條之4第2款所稱
    從事業務之人於業務上所須製作之紀錄文書，而診斷證明書
    係依病歷所轉錄之證明文書，自仍屬本條項之證明文書，業
    經最高法院著有97年度臺上字第666號、96年度臺上字第195
    7號判決意旨可參。據此，本案卷附之行政院國軍退除役官
    兵輔導委員會臺中榮民總醫院98年4月27日診斷證明書、98
    年12月11日診斷證明書，依前揭說明，自屬刑事訴訟法第15
    9條之4第2款所稱從事業務之人於業務上或通常業務過程所
    須製作之證明文書，復無具體事證顯示該診斷證明書存有詐
    偽或虛飾之情事，核無該法條所定顯有不可信之特別情況，
    自亦得為證據。
(二)、又被告以外之人於審判外之陳述，雖不符前4條之規定（即
    刑事訴訟法第159條之1至同條之4)，而經當事人於審判程序
    同意作為證據，法院審酌該言詞陳述或書面陳述作成時之情
    況，認為適當者，亦得為證據；當事人、代理人或辯護人於
    法院調查證據時，知有第159條第1項不得為證據之情形，而
    未於言詞辯論終結前聲明異議者，視為有前項之同意，刑事
    訴訟法第159條之5定有明文。查，證人甲○○於警、偵訊時
    之陳述、卷附之臺中市○○○道路交通事故現場圖、道路交
    通事故調查報告表（一）、（二）、道路交通事故談話紀錄
    表、事故現場照片、道路交通事故肇事人自首情形紀錄表，
    為被告以外之人於審判外之言詞或書面陳述，而不符合刑事
    訴訟法第159條之1至第159條之4之規定者，業經本院於審理
    時當庭提示而為合法之調查，公訴人、被告及被告之輔佐人
    均未於言詞辯論終結前聲明異議，本院審酌前開證據作成或
    取得之狀況，並無非法或不當取證之情事，且亦無顯不可信
    之情況，故認為適當而均得以作為證據，是前開證據依刑事
    訴訟法第159條之5之規定，均具有證據能力，先予敘明。
二、訊據被告丙○○對於前揭事實均供承不諱，並經告訴人於警
    、偵訊時之指訴在卷，復有臺中市○○○道路交通事故現場
    圖、道路交通事故調查報告表（一）、（二）、道路交通事
    故談話紀錄表、事故現場照片、行政院國軍退除役官兵輔導
    委員會臺中榮民總醫院98年4月27日診斷證明書、98年12月
    11日診斷證明書等在卷可稽。又按汽車在同一車道行駛時，
    除擬超越前車外，後車與前車之間應保持隨時可以煞停之距
    離；汽車行駛時，駕駛人應注意車前狀況，並隨時採取必要
    之安全措施。道路交通安全規則第94條第1項、第3項分別訂
    有明文。查，被告坦承其有騎乘上開機車，未與告訴人騎乘
    之前車保持安全距離及未注意車前狀況之過失，而核本案卷
    附車禍事故現場照片所示之2機車碰撞及車損情形，即由被
    告之機車前輪處撞及告訴人上開機車後方排氣管之位置等情
    觀之，係屬被告騎乘上開機車因未保持安全距離及注意車前
    狀況，以致煞車不及而撞及告訴人機車而肇致本件車禍，是
    核被告之自白應與事實相符，堪認真實。又本件肇事時、地
    天候晴，晨或暮光，路面柏油、乾燥、無缺陷且無障礙物，
    視距良好，應無不能注意之情事，有卷附之道路交通事故調
    查表（一）在卷足憑，是被告騎乘上開重型機車，應注意，
    且能注意，而疏未與前車保持隨時可以煞停之距離並注意車
    前狀況，並隨時採取必要之安全措施，致與告訴人騎乘之上
    開重型機車發生碰撞，致告訴人人車倒地後，受有前述之傷
    害，足認被告之過失行為與告訴人之傷害結果有相當因果關
    係。本案事證明確，被告過失傷害犯行，洵足認定。
三、核被告丙○○所為，係犯刑法第284條第1項前段之過失傷害
    罪。又被告於肇事後，在犯罪未發覺前，留在現場向到場處
    理之員警坦承其為肇事人並願接受裁判，有臺中市○○○道
    路交通事故肇事人自首情形紀錄表在卷可證，爰依刑法第62
    條前段之規定，減輕其刑。原審判決認被告過失傷害犯行，
    事證明確，並依刑法第284條第1項前段、第62條前段、41條
    第1項前段，刑法施行法第1條之1第1項、第2項前段，量處
    被告拘役伍拾日，並諭知易科罰金之折算標準，經本院審酌
    被告坦承犯行之犯後態度、被告於本案過失之情節及告訴人
    之受傷情形等情，認原審認事用法及量刑，均屬合法妥適，
    自應予以維持。檢察官以原審判決量刑過輕等語，被告則以
    原審未給其與告訴人調解之機會為由，指摘原審判決不當，
    均無理由，應予駁回。末查，被告丙○○前未曾因故意犯罪
    受有期徒刑以上刑之宣告，此有臺灣高等法院被告前案紀錄
    表在卷可查，其因一時疏失，肇致本案過失傷害犯行，然念
    及其坦承犯行，態度良好，並有悔意，且於本院與告訴人達
    成和解，有本院調解程序筆錄在卷可按，被告歷此偵審程序
    及罪刑之宣告後，當能知所警惕，信無再犯之虞，本院因認
    對其所宣告之刑，應以暫不執行為適當，爰併予諭知緩刑2
    年，以啟自新。
據上論斷，應依刑事訴訟法第455條之1第1項、第3項、368條，
刑法第74條第1項第1款，判決如主文。
本案經檢察官丁○○到庭執行職務。
中    華    民    國    99    年    2     月    26    日
                  刑事第三庭  審判長法  官  周瑞芬
                                    法  官  楊曉惠
                                    法  官  李慧瑜
以上正本證明與原本無異。
不得上訴。
                                    書記官  張雅慧
中    華    民    國    99    年    2     月    26    日

司法院資訊處製作；財團法人民間司法改革基金會備份。
